臺灣高等法院民事判決　　　　　　　　　93年度上字第1080號
上　訴　人　乙○○
被 上訴 人　甲　○
上列當事人間請求損害賠償事件，上訴人對於中華民國九十三年
十一月九日台灣板橋地方法院九十三年訴字第五０五第一審判決
，提起上訴，本院於九十四年三月二十九日言詞辯論終結，判決
如下：
    主  文
原判決關於駁回上訴人後開第二項之訴部分，暨除確定部分外訴
訟費用之裁判均廢棄。
被上訴人應再給付上訴人新台幣貳佰零肆萬貳仟柒佰玖拾捌元，
及自民國九十三年四月九日起，至清償日止，按年息百分之五計
算之利息。
第一、二審訴訟費用除確定部分外，均由被上訴人負擔。
    事實及理由
一、本件被上訴人未於言詞辯論期日到場，核無民事訴訟法第三
    百八十六條各款所列情形，爰依上訴人聲請，由其一造辯論
    而為判決。
二、上訴人於原審起訴主張：被上訴人於民國（下同）九十一年
    十一月二十七日以詐稱借款未獲清償為由，並提供擔保欺瞞
    原法院，而聲請假扣押裁定，致原法院信以為真而以九十一
    年度裁全字第九四○一號裁定准予假扣押。被上訴人嗣後旋
    即供擔保聲請執行假扣押上訴人財產，並經原法院以九十一
    年度執全字第四二一八號假扣押執行完畢，其中包括原法院
    囑託台灣台北地方法院代為執行之九十一年十二月二十四日
    執行命令，而將上訴人用作交割股款之帳戶於九十一年十二
    月三十日予以扣押，導致上訴人遭元大京華證券公司強制賣
    出上訴人股票，使上訴人同時受信用及財產方面之重大損失
    。被上訴人事後竟不聞不問，即使上訴人聲請命其限期起訴
    ，並經原法院於九十二年八月十一日裁定命其限期起訴，被
    上訴人亦置之不理，直至九十三年一月始行撤銷假扣押裁定
    及歸還假扣押之財物。又因上訴人受假扣押影響致原持有之
    股票悉數遭強制賣出，期間所損失之股票財產利益即達新台
    幣（下同）二百二十萬餘元，上訴人僅請求二百二十萬元。
    爰本於民事訴訟法第五百三十一條第一項之法律關係，求為
    命被上訴人給付上訴人二百二十萬元及自起訴狀繕本送達翌
    日起至清償日止，按年息百分之五計算之利息之判決。(原
    審判命被上訴人應給付上訴人十五萬七千二百零二元，及自
    九十三年四月九日起至清償日止，按年息百分之五計算之利
    息。駁回上訴人其餘之訴，上訴人就敗訴部分全部上訴) 上
    訴聲明：(一)原判決關於駁回上訴人後開第二項之訴部分廢棄
    。(二)被上訴人應再給付上訴人二百零四萬二千七百九十八元
    ，及自起訴狀繕本送達翌日起至清償日止，按年息百分之五
    計算之利息。(三)第一、二審訴訟費用由被上訴人負擔。
三、被上訴人未於言詞辯論期日到場，亦未提出準備書狀作何聲
    明或陳述。
四、上訴人主張被上訴人於九十一年十一月二十八日，以上訴人
    於八十八年底向被上訴人借款六百十七萬二千元，迄未清償
    為由，陳明願供擔保以代釋明之方式，向原法院聲請假扣押
    裁定，經原法院於九十一年十二月三日以九十一年度裁全字
    第九四○一號裁定准予假扣押。被上訴人嗣於同年月十三日
    供擔保後，向原法院聲請假扣押強制執行上訴人財產（原法
    院九十一年度執全字第四二一八號），其中包括原法院囑託
    台灣台北地方法院執行之該院九十一年十二月二十四日執行
    命令，將上訴人於元大京華證券公司交割股款所用之世華聯
    合商業銀行儲蓄部（按該行儲蓄部嗣改制為南京東路分行）
    帳號00000000000號帳戶（以下簡稱系爭帳戶）
    內存款八十五萬一千八百七十元，於九十一年十二月二十七
    日予以假扣押。嗣上訴人向原法院聲請命債權人（即被上訴
    人）限期起訴，經原法院於九十二年八月十一日以九十二年
    度聲字第八四六號裁定命債權人（即被上訴人）應於裁定送
    達後七日內，就其欲保全之請求向管轄法院起訴。其後被上
    訴人於九十二年十二月一日，以暫無執行假扣押之必要為由
    ，向原法院具狀撤回假扣押強制執行之聲請，並另於同日向
    原法院聲請撤銷前開假扣押裁定，經原法院於九十三年一月
    十九日以九十二年度全聲字第四七五號裁定准予撤銷前揭九
    十一年度裁全字第九四○一號假扣押裁定等事實，業據原法
    院調取九十一年度裁全字第九四○一號（含九十一年度執全
    字第四二一八號）假扣押保全程序執行卷宗、九十二年度聲
    字第八四六號卷宗、九十二年度全聲字第四七五號卷宗查閱
    屬實，並有上訴人所提世華聯合商業銀行南京東路分行存摺
    存款止扣資料影本一件可憑。另上訴人主張其於訴外人元大
    京華證券公司交割股款所用之系爭帳戶內存款八十五萬一千
    八百七十元，於九十一年十二月二十七日遭假扣押執行，致
    其於九十一年十二月二十六日所買入、本應於同年月三十日
    辦理股款交割之「聯發科」股票五千股違約交割，連同手續
    費，共計違約交割金額五十九萬四千二百六十四元，而遭元
    大京華證券公司於同年月三十日向台灣證券交易所申報上訴
    人違約，並於次日（同年月三十一日）將上訴人所有、供作
    元大京華證券公司擔保之全數十一檔股票（包括「凌陽」一
    千股、「聯發科」七千股、「衛道」三千股、「中菲」四萬
    股、「上福」一千股、「關貿」一千股、「鼎新」一千股、
    「思源」一千股、「智原」一千股、「振發」九千股、「瑞
    儀光」一千股）予以處分完畢，同時註銷上訴人在元大京華
    證券公司融資額度一千五百萬元之信用交易帳戶，依法三年
    內不得再於國內任何證券商處開立信用帳戶等事實，亦據上
    訴人提出元大京華證券公司免辦交割帳戶款券劃撥資料單、
    通知書、客戶違約交割處理明細表等影本各一件為證。被上
    訴人就上開事實，已於相當時期受合法之通知，而於言詞辯
    論期日不到場，亦未提出準備書狀爭執，依民事訴訟法第二
    百八十條第三項前段、第一項規定，視同自認。該部分事實
    ，堪信為真實。
五、按假扣押裁定因第五百三十條第三項之規定而撤銷者，債權
    人應賠償債務人因假扣押或供擔保所受之損害，為同法第五
    百三十一條所明定；而民事訴訟法第五百三十條第三項規定
    ：假扣押之裁定，債權人得聲請撤銷之；則債權人聲請撤銷
    假扣押者，除其本案之請求為正當者外，應依民事訴訟法第
    五百三十一條規定，賠償債務人因假扣押或供擔保所受之損
    害，債權人所負此項賠償損害責任，乃本於假扣押裁定撤銷
    之法定事由而生，債務人賠償請求權之成立，即不以債權人
    之故意或過失為要件（最高法院五十八年台上字第一四二一
    號判例意旨、八十年度台上字第二○○四號裁判意旨參照）
    。本件被上訴人取得原法院九十一年度裁全字第九四○一號
    假扣押裁定後，於同年月十三日聲請假扣押強制執行上訴人
    財產（原法院九十一年度執全字第四二一八號）完畢，其後
    並未就本案請求為起訴，嗣於九十二年十二月一日具狀向原
    法院聲請撤銷前開假扣押裁定，經原法院於九十三年一月十
    九日以九十二年度全聲字第四七五號裁定准予撤銷前揭九十
    一年度裁全字第九四○一號假扣押裁定，業如前述，揆諸前
    揭法條及說明，不問被上訴人有無故意或過失，其聲請撤銷
    假扣押，自應賠償上訴人因假扣押或供擔保所受之損害，故
    上訴人依民事訴訟法第五百三十一條規定為請求，洵屬正當
    。
六、次按「假扣押裁定，因債權人未於法院所命起訴限期內起訴
    ，經債務人聲請法院予以撤銷，債權人固應賠償債務人因假
    扣押所受之損害，惟必債務人確因假扣押受有損害，且損害
    與假扣押之間具有因果關係者，始得請求賠償」，最高法院
    八十四年度台上字第一五三○號著有裁判可稽。又按「物因
    侵權行為而受損害，請求金錢賠償，其有市價者，應以請求
    時或起訴時之市價為準。蓋損害賠償之目的在於填補所生之
    損害，其應回復者，並非原來狀態，而係應有狀態，應將損
    害事故發生後之變動狀況考慮在內。故其價格應以加害人應
    為給付之時為準，被害人請求賠償時，加害人即有給付之義
    務，算定被害物價格時，應以起訴時之市價為準，被害人於
    起訴前已曾為請求者，以請求時之市價為準。惟被害人如能
    證明在請求或起訴前有具體事實，可以獲得較高之交換價格
    者，應以該較高之價格為準。因被害人如未被侵害，即可獲
    得該項利益也。」最高法院六十四年度第六次民庭庭推總會
    亦有決議可資參照。本件上訴人主張，上訴人因遭被上訴人
    聲請假扣押強制執行，致其本得自行處分其全部股票之處分
    權能遭受限制，全部股票遭元大京華證券公司處分完畢，經
    該公司扣除上訴人違約交割款項五十九萬四千二百六十四元
    後，元大京華證券公司已將所剩餘款返還上訴人。依損失計
    算明細表中所列，有十一檔股票之各檔股票除權除息基準日
    及依上訴人當時所持有之股數，主張其可得之配股，暨可實
    現獲利價格、可實現獲利處分日，而主張受有其間差額之損
    害，受有前開股票財產利益之損失二百二十萬餘元，業據提
    出損失計算明細表及台灣證券交易所上市帳券概況資料各一
    份為憑。被上訴人就上開事實，既未於言詞辯論期日到場，
    亦未提出準備書狀爭執，視同自認。該部分事實，堪信為真
    實。則依上開最高法院決議意旨，損害賠償之目的在於填補
    所生之損害，其應回復者，並非原來狀態，而係應有狀態，
    應將損害事故發生後之變動狀況考慮在內。被害人既已證明
    在起訴前有具體事實，可以獲得較高之交換價格，應以該較
    高之價格為準。上訴人僅請求股票財產利益之損失二百二十
    萬元，為有理由，應予准許。
七、綜上所述，上訴人基於民事訴訟法第五百三十一條規定，請
    求被上訴人給付二百二十萬元及自起訴狀繕本送達翌日（即
    九十三年四月九日）起至清償日止，按年息百分之五計算之
    法定遲延利息，為有理由，應予准許。原審未予詳查，就上
    開應予准許部分，僅判命被上訴人應給付上訴人十五萬七千
    二百零二元本息，而就超過部分，為上訴人敗訴之判決，尚
    有未洽。上訴意旨就此部分指摘原判決不當，求予廢棄改判
    ，為有理由。爰由本院將原判決此部分予以廢棄，改判如主
    文第二項所示。
八、本件事證已臻明確，兩造其餘之攻擊防禦方法及所提之證據
    ，經審酌後認均無礙判決之結果，爰不予一一論述，附此敘
    明。
九、據上論結，本件上訴為有理由，爰依民事訴訟法第四百五十
    條、第七十八條，判決如主文。
中　　華　　民　　國　　94　　年　　4 　　月　　12　　日
                  民事第三庭審判長法　官  林敬修
                                  法　官  劉勝吉
　　　　　　　　　　　      　　　法　官  藍文祥
正本係照原本作成。
如不服本判決，應於收受送達後20日內向本院提出上訴書狀，其
未表明上訴理由者，應於提出上訴後20日內向本院補提理由書狀
（均須按他造當事人之人數附繕本）上訴時應提出委任律師或具
有律師資格之人之委任狀；委任有律師資格者，另應附具律師資
格證書及釋明委任人與受任人有民事訴訟法第466條之一第一項
但書或第二項（詳附註）所定關係之釋明文書影本。
中　　華　　民　　國　　94　　年　　4 　　月　　13　　日
　　　　　　　　　　　　　　　　　書記官  顧倪淑貞
附註：
民事訴訟法第四百六十六條之一（第一項、第二項）：
對於第二審判決上訴，上訴人應委任律師為訴訟代理人。但上訴
人或其他法定代理人具有律師資格者，不在此限。
上訴人之配偶、三親等內之血親、二親等內之姻親，或上訴人為
法人、中央或地方機關時，其所屬專任人員具有律師資格並經法
院認為適當者，亦得為第三審訴訟代理人。
